臺灣臺南地方法院民事裁定　
111年度消債更字第335號
債  務  人  黃彥銘  

上列債務人依消費者債務清理條例聲請更生事件，本院裁定如下
：
    主  文
債務人黃彥銘自民國111年11月29日下午5時起開始更生程序，並
命司法事務官進行本件更生程序。
    理  由
一、按債務人不能清償債務或有不能清償之虞者，得依本條例所
    定更生或清算程序，清理其債務；債務人無擔保或無優先權
    之本金及利息債務總額未逾新臺幣（下同）1,200萬元者，
    於法院裁定開始清算程序或宣告破產前，得向法院聲請更生
    ；法院開始更生程序之裁定，應載明其年、月、日、時，並
    即時發生效力；法院裁定開始更生或清算程序後，得命司法
    事務官進行更生或清算程序；債務人對於金融機構負債務者
    ，在聲請更生或清算前，應向最大債權金融機構請求協商債
    務清償方案，或向其住、居所地之法院或鄉、鎮、市、區調
    解委員會聲請債務清理之調解，消費者債務清理條例（下稱
    消債條例）第3條、第16條第1項、第42條第1項、第45條第1
    項及第151條第1項分別定有明文。又所謂債務人不能清償債
    務或有不能清償之虞者，依消債條例之制定目的在於謀求消
    費者經濟生活之更生觀之，應係指消費者之負債大於現有資
    產，於合理之相當期間內，在維持其個人及受扶養權利人基
    本生活支出前提下，依原定之清償條件，不能清償債務完畢
    或有不能清償債務完畢之可能。而合理相當期間之認定，參
    考消債條例第53條第2項第3款規定，更生方案最終清償期原
    則為6年，例外得延長為8年，故應以6-8年為衡量之標準。
二、本件債務人以其有不能清償債務之虞，依消債條例聲請更生
    ，本院審查下列事項，認應准許：
  ㈠查債務人為一般消費者，5年內未從事營業活動，目前積欠無
    擔保及無優先權之本金及利息債務總額，依債權人陳報之債
    權額約計為2,000,457元（債權人全聯當舖未陳報債權），
    尚未逾1,200萬元，其為清理債務，前曾向本院聲請消債條
    例前置調解，而不成立等情，業據提出債權人清冊、財團法
    人金融聯合徵信中心當事人綜合信用報告及本院臺南簡易庭
    調解不成立證明書等影本可參，並經本院依職權調閱債務人
    消債條例前置調解卷宗（111年度南司消債調字第405 號）
    ，暨據債權人陳報債權在卷（見本件及前置調解卷宗），可
    資認定。
  ㈡又審核債務人提出戶籍謄本、聲請前二年之財產及收入狀況
    說明書、財政部南區國稅局109年及110年度綜合所得稅各類
    所得資料清單、全國財產稅總歸戶財產查詢清單、勞工保險
    投保資料、111年2-5月薪資條及111年10月4日收入切結書等
    資料（見本件及前置調解卷宗），債務人陳報：其於111年5
    月間離職（原任職博聚實業股份有限公司），目前從事工地
    臨時工，無固定薪資，111年9月份收入約為20,400元，名下
    有車輛1台；另須扶養其父（扶養義務人共3人），扣除其父
    所領取之勞保年金及榮民年金（每月共計約15,000元），其
    餘生活費由其單獨負擔等情，亦堪認定。因此，應以債務人
    現有之資力，在維持其個人基本生活支出及法定扶養義務之
    前提下，認定其依原定之清償條件，有無不能清償債務或不
    能清償之虞。
  ㈢再按債務人必要生活費用，以最近1年衛生福利部或直轄市政
    府所公告當地區每人每月最低生活費1.2倍定之。受扶養者
    之必要生活費用，準用第1項規定計算基準數額，並依債務
    人依法應負擔扶養義務之比例認定之；債務人聲請更生或清
    算時所提財產及收入狀況說明書，其表明每月必要支出之數
    額，與消債條例第64條之2第1項、第2項規定之認定標準相
    符者，毋庸記載原因、種類及提出證明文件，復分據消債條
    例第64條之2 第1項、第2項及消債條例施行細則第21之1條
    第3項所明定。是以債務人住所地之臺南市政府公告111年度
    每人每月最低生活費14,230元之1.2倍計算，債務人及其父
    每月必要生活費用，均以17,076元為認定基準(計算式：14,
    230元×1.2倍＝17,076元)。另查，債務人之父每月領取勞保
    年金及榮民年金所得約計為15,000元，扣除必要生活費用17
    ,076元，尚不足2,076元，而債務人既已負債無法清償，單
    獨承擔全部扶養責任，顯對債權人不公平，故應由法定扶養
    義務人共同負擔，是依債務人陳報之法定扶養義務人數共3
    人計算，債務人應負擔之扶養費應為692元（2,076元÷3人）
    。依此，債務人維持其個人及受扶養權利人基本生活支出之
    必要費用，合計為17,768元（17,076元＋692元）。
  ㈤據上，以債務人現在每月可處分所得20,400元，扣除其必要
    生活支出及扶養費用17,768元後，每月僅有2,632元可供清
    償債務，如全數用以清償債務，應需償還約63年【債務總額
　　2,000,457元÷每月清償2,632元÷12月＝63.3年），已逾更生
    方案之清償期間，堪認其有不能清償債務之情，是其聲請更
    生，應予准許。
三、綜上所述，本件債務人為一般消費者，5年內未從事營業活
    動，積欠無擔保及無優先權之本金及利息債務總額未逾1,20
    0 萬元，前經消債條例前置調解不成立，審酌債務人之財產
    、收支、債務總額及清償能力等一切情狀，確認其有不能清
    償債務之情。又債務人未曾經法院裁定開始清算程序或宣告
    破產，復查無消費者債務清理條例第6條第3 項、第8 條或
    第46條各款所定應駁回更生聲請之事由，是其聲請更生，於
    法尚無不合，爰裁定如主文所示。　　 
中　　華　　民　　國　　111 　年　　11　　月　　29　　日
                  消債法庭  法  官　陳淑卿
以上正本係照原本作成。　　　　　　　　　
本裁定不得抗告。
本裁定於111年11月29日下午5時公告。
中　　華　　民　　國　　111 　年　　11　　月　　29　　日
                            書記官  謝璧卉